【裁判字號】    92,上更(一),142
【裁判日期】    920501
【裁判案由】    毒品危害防制條例
【裁判全文】
臺灣高等法院臺南分院刑事判決            九十二年度上更(一)字第一四二號  Ｇ
      上  訴  人  臺灣台南地方法院檢察署檢察官
      被      告  乙  ○  ○
      指定辯護人  本院公設辯護人  甲  ○  ○
右上訴人因被告違反毒品危害防制條例案件，不服中華民國九十一年八月五日台灣台
南地方法院九十年度訴字第一○八三號第一審判決（起訴案號：台灣台南地方法院檢
察署九十年度偵字第四二九四號）判決後，提起上訴，經最高法院發回更審，本院判
決如左：
      主      文
上訴駁回。
      理      由
一、公訴意旨略以：被告乙○○（綽號清仔）基於意圖營利之概括犯意，以0000
    000000號行動電話為聯絡工具（未扣案），先於民國九十年三月中下旬某
    日，在台南市延平市場附近，與年籍不詳綽號「順仔」之成年男子基於犯意聯絡
    ，以新台幣（下同）一萬餘元之價格，販賣第二級毒品安非他命予閰福琳，再於
    同月底某日，在台南市○○路○段一九二巷二十四弄六十一號之六閰福琳住處樓
    下，以一萬一千元之價格，販賣第二級毒品安非他命予閰福琳，經警於九十年四
    月六日二十時三十分許，在台南市○區○○街一八五巷八十五號前，查獲閰福琳
    持有第二級毒品安非他命一包（毛重零點參公克）後，始循線查知上情，因認被
    告乙○○涉有違反毒品危害防制條例第四條第二項罪嫌云云。
二、按犯罪事實應依證據認定之，無證據不得推定其犯罪事實；又不能證明被告犯罪
    者，即應諭知無罪之判決，刑事訴訟法第一百五十四條、第三百零一條第一項分
    別定有明文。又認定不利於被告之事實，須依積極證據，苟積極證據不足為不利
    於被告事實之認定時，即應為有利於被告之認定，更不必有何有利之證據；再事
    實之認定，應憑證據，如未能發現相當證據，或證據不足以證明，自不能以推測
    或擬制之方法，為裁判基礎（最高法院三十年上字第八一六號、四十年台上字第
    八六號判例參照）。
三、公訴人認被告乙○○涉有販賣第二級毒品安非他命之犯行，無非係以：(1)證人閻
    福琳於警訊及偵查中均證述被告於右揭時地販賣安非他命予被告；(2)且證人閻福
    琳確曾於九十年三月二十日、三月二十三日、三月二十五日、三月二十九日，以
    其所有之0000000000號行動電話撥打被告之0000000000號
    行動電話，亦有電話通聯記錄可稽；(3)又警方於證人閻福琳身上扣得安非他命一
    包；(4)證人閻福琳與被告宿無怨隙，應無設詞誣陷被告之理云云為其論據。
四、訊據被告乙○○堅決否認有何販賣安非他命之犯行，辯稱：伊曾與閻福琳合資購
    買安非他命二次，並未販賣安非他命予乙○○；乙○○與伊有債務糾紛等語。經
    查：
  (一)按供出毒品來源因而破獲者，依法得減輕其刑，毒品危害防制條例第十七條定有
    明文。故施用毒品者或販賣者，與其上手之販賣者居於利害相反之地位，前者不
    利於後者之供述，固得採為後者犯罪之證據，惟其證詞與自身顯有利害關係，因
    此仍應調查其他必要證據，以查是否與事實相符，不得僅以後手之供述，而認定
    他人有販賣毒品之犯行。本件證人閰福琳固於警訊及檢察官訊問時供稱曾在九十
    年三月中下旬、三月月底，在台南市○○路○段一九二巷二十四弄六十一號及台
    南市○區○○街一八五巷八十五號前，分別以一萬餘元及一萬一千元之價格向被
    告購買安非他命二次，每次購買一小包（見警卷及九十年度偵字第四二九四號偵
    查卷第四頁反面及第五頁正反面），惟被告自檢察官訊問、原審、本院上訴審及
    本審調查、審理中均始終否認有販售安非他命予閰福琳，證人閰福琳於原審及本
    院上訴審結證時均稱：（問：扣案毒品向誰買的？）「與乙○○二人合資向別人
    買的，第一次向誰買的不知道，第二次是向阿順買的。」、（問：第一次購買多
    少毒品？你出資多少？）「二次購買數量均為一兩，我出資一萬一千元，乙○○
    也出一萬一千元。」（見原審卷九十一年七月二十二日審判筆錄）；（問：你有
    無與被告合資購買毒品？）「我們兩次合買毒品。」等語（本院上訴卷四七頁）
    ，核與被告供述相符，且依證人所述每次購買之數量及出資金額，可知證人與被
    告當時購買安非他命之價格每兩為二萬二千元，核與調查局檢送九十年下半年國
    內毒品買賣平均價格表中安非他命每兩平均最高價六萬七千元、平均最低價二萬
    八千元（見本院上訴卷第八十八頁），尚非相距甚大，足徵證人於原審、本院上
    訴審及本審審理時證稱其係與被告合資購買毒品乙節，始為合於真實之陳述，而
    可採信。從而，被告辯稱渠係與證人合資購買毒品乙節，堪信為真實。至於證人
    閻福琳先前警訊、檢察官偵訊時所陳被告曾二次售予安非他命等情不符乙節，業
    據證人閻福琳於原審結證稱：（問：在警訊偵查訊問中所說的話與本院庭訊所言
    不同，有何意見？）「我們二人是合買的，在警察局時，警察說是乙○○把我供
    出的，所以我才說是向他買的，乙○○欠我錢，我打電話給他，他掛我電話。」
    等語（見原審卷九十一年七月二十二日審判筆錄），是其於警訊、檢察官偵訊時
    所為之證詞顯有瑕疵，尚難作為認定被告販賣安非他命之證據。
  (二)卷附被告所有之0000000000號行動電話通聯記錄，固於九十年三月二
    十日、三月二十三日、三月二十五日、三月二十九日等三日確有與證人閰福琳所
    有之0000000000號行動電話號碼通話之記錄，然被告否認證人閰福琳
    係以行動電話向伊購買安非他命，並稱：因欠證人閰福琳一萬元，閰福琳打電話
    向伊要債等語（見同上筆錄），且證人閰福琳亦為同一供述，惟被告與證人閰福
    琳縱於九十年三月間有互通電話，然通話之內容是否即為證人閰福琳向被告購買
    安非他命乙節，無從查考。況本件並未就被告與證人間之通話內容進行監聽，致
    本院無從明瞭證人閰福琳是否確實以電話向被告購買安非他命，自難單以被告與
    證人閰福琳間之通聯紀錄認定被告確實販賣安非他命予證人閰福琳。
  (三)證人閰福琳持有安非他命遭警查獲之事實，業據證人閰福琳於警訊中坦承不諱，
    然由證人閰福琳持有安非他命之事實觀之，僅能證明證人閰福琳持有安非他命之
    犯行，尚難遽予推斷該安非他命毒品係被告所售予至明。
  (四)依上說明，尚難僅憑證人閰福琳之供述前後不一，遽入被告於罪，此外，復查無
    其他積極證據足資證明被告有何起訴意旨所指之犯行，即屬不能證明被告犯罪，
    依法應諭知無罪之判決。
五、原審以不能證明被告犯罪，諭知被告無罪，核無不合。檢察官上訴意旨仍執前詞
    指摘原判決採證不當，為無理由，應予駁回。
據上論斷，應依刑事訴訟法第三百六十八條，判決如主文。
本案經檢察官羅清溪到庭執行職務。
中    華    民    國      九十二      年      五      月      一        日
                                  臺灣高等法院臺南分院刑事第二庭
                                      審判長法官  游    明    仁
                                            法官  陳    清    溪
                                            法官  蘇    重    信
右正本證明與原本無異。
檢察官如不服本判決，應於判決送達後十日內向本院提出上訴書。
                                      法院書記官  李    珍    鳳
中    華    民    國      九十二      年      五      月      五        日


司法院資訊處製作；財團法人民間司法改革基金會備份。
